ACORDAO-COMPLETO-2374610

ACÓRDÃO 11091/2019 ATA 35/2019 - PRIMEIRA CÂMARA

VISTOS, relatados e discutidos estes autos de tomada de contas especial instaurada em desfavor da empresa J. A. Dias Farmácia Eireli (Farmácia Farmavila) - (14.369.889/00001-93) , solidariamente com seu representante legal, Sr. José Antônio Dias (XXX.482.079-XX) , em razão da aplicação irregular dos recursos do Sistema Único de Saúde (SUS) no âmbito do Programa Farmácia Popular do Brasil - Aqui Tem Farmácia Popular, nos exercícios de 2014 e 2015;
ACORDAM os ministros do Tribunal de Contas da União, reunidos em sessão da 1ª Câmara, diante das razões expostas pelo relator, em: 
9.1. excluir da relação processual a empresa J. A. Dias Farmácia Eireli (Farmácia Farmavila) - (14.369.889/00001-93) ;
9.2. julgar irregulares as contas do Sr. José Antônio Dias (XXX.482.079-XX) ,  com fundamento nos arts. 1º, inciso I, 16, inciso III, alíneas "b" e "c", da Lei 8.443/1992, c/c os arts. 1º, inciso I, e 209, incisos II e III, do Regimento Interno do TCU; 
9.3. condenar o responsável acima mencionado, com fundamento no art. 19, caput, da Lei 8.443/1992, c/c o art. 210 do Regimento Interno do TCU, ao pagamento das quantias a seguir especificadas, com a fixação do prazo de 15 (quinze) dias, a contar das notificações, para comprovarem, perante o Tribunal (art. 23, inciso III, alínea "a", da Lei 8.443/1992, c/c o art. 214, inciso III, alínea "a", do Regimento Interno) , o recolhimento da dívida aos cofres do Fundo Nacional de Saúde, atualizada monetariamente e acrescida dos juros de mora, calculados a partir das datas discriminadas, até a data do recolhimento, na forma prevista na legislação em vigor:
	DATA DA OCORRÊNCIA
	VALOR ORIGINAL (R$) 

	07/07/2014
	388,12

	07/07/2014
	62,08

	31/07/2014  
	523,19

	01/08/2014
	48,47

	01/09/2014
	614,91

	09/09/2014
	117,70

	01/10/2014
	1.373,86

	02/10/2014
	379,33

	03/11/2014  
	1.621,74

	03/11/2014
	448,18

	28/11/2014
	1.030,29

	01/12/2014
	4.025,02

	14/01/2015
	9.937,03

	14/01/2015
	3.681,10

	09/02/2015
	5.446,87

	09/02/2015
	13.744,34

	03/03/2015
	14.104,80

	03/03/2015
	5.821,62

	02/04/2015
	14.561,21

	02/04/2015
	6.842,50

	05/05/2015
	15.670,19

	05/05/2015
	7.683,63

	12/06/2015
	14.874,39

	15/06/2015
	5.933,76

	03/07/2015
	13.927,87

	06/07/2015
	5.233,10

	05/08/2015
	11.438,78

	06/08/2015
	4.518,43

	31/08/2015
	3.103,51

	31/08/2015
	1.215,18

9.4. aplicar ao Sr. José Antônio Dias (XXX.482.079-XX) multa prevista no art. 57 da Lei 8.443/1992, c/c o art. 267 do Regimento Interno, no valor de R$ 15.000,00 (quinze mil reais) , fixando-lhes o prazo de 15 (quinze) dias, a contar da notificação, para que comprove, perante o Tribunal (art. 214, inciso III, alínea "a", do Regimento Interno) , o recolhimento da dívida aos cofres do Tesouro Nacional, atualizada monetariamente desde a data deste acórdão até a do efetivo recolhimento, se for paga após o vencimento, na forma da legislação em vigor;
9.5. autorizar, desde logo, nos termos do art. 28, inciso II, da Lei 8.443/1992, a cobrança judicial das dívidas, caso não atendidas as notificações;
9.6. autorizar, desde logo, caso solicitado e o processo não tenha sido remetido para cobrança judicial, o pagamento das dívidas em até 36 (trinta e seis) parcelas mensais e consecutivas, nos termos do art. 26 da Lei 8.443/1992, c/c o art. 217 do Regimento Interno/TCU, fixando-se o vencimento da primeira parcela em 15 (quinze) dias, a contar do recebimento da notificação, e o das demais a cada mês, devendo incidir sobre cada valor mensal os correspondentes acréscimos legais, na forma prevista na legislação em vigor, sem prejuízo de alertar o responsável de que a falta de comprovação do recolhimento de qualquer parcela implicará o vencimento antecipado do saldo devedor;
9.7. dar ciência desta deliberação ao Procurador-Chefe da Procuradoria da República no Paraná, nos termos do § 3º do art. 16 da Lei 8.443/1992, c/c o § 7º do art. 209 do Regimento Interno do TCU, para adoção das medidas que entender cabíveis.

Tomada de contas especial instaurada em razão de não comprovação da regular aplicação dos recursos repassados pela União para atendimento do Programa Farmácia Popular do Brasil.

Primeira Câmara

Fundo Nacional de Saúde - MS.

3. Responsáveis: J A Dias Farmácia Eireli - Me (14.369.889/0001-93); Jose Antônio Dias (XXX.482.079-XX).

13.1. Ministros presentes: Walton Alencar Rodrigues (Presidente), Benjamin Zymler, Bruno Dantas e Vital do Rêgo (Relator).
13.2. Ministros-Substitutos presentes: Augusto Sherman Cavalcanti e Weder de Oliveira.

ACORDAO-COMPLETO-2397189

Acórdão de Relação 2125/2020 - Primeira Câmara

Acórdão de Relação

VITAL DO RÊGO

Adoto como relatório o pronunciamento da Secretaria de Controle Externo de Tomada de Contas Especiais (peça 41) a seguir transcrito, que contou com a anuência do corpo diretivo daquela unidade e do representante do Ministério Público junto ao TCU (peças 42 a 44) :
INTRODUÇÃO
	Cuidam os autos de tomada de contas especial instaurada pelo Fundo Nacional de Saúde/Ministério da Saúde (FNS/MS) , em desfavor da empresa J. A. Dias Farmácia Eireli (Farmácia Farmavila) - (CNPJ 14.369.889/00001-93) , solidariamente com seu representante legal, Sr. José Antônio Dias (CPF XXX.482.079-XX) , em razão do dano ao erário causado por fraude/desvio na gestão de programas sociais, dos recursos do Sistema Único de Saúde (SUS) no âmbito do Programa Farmácia Popular do Brasil - Aqui Tem Farmácia Popular (PFPB) , em Drogaria J.A. Dias Farmácia (Farmácia Farmavila) , localizada na Av. Martin Luther King, no município de Paranavaí-PR, nos exercícios de 2014 e 2015.
HISTÓRICO 
2.	O Programa Farmácia Popular do Brasil foi instituído pela Lei 10.858, de 13/4/2004, regulamentado pelo Decreto 5.090, de 20/5/2004, para cumprir diretriz da Política Nacional de Assistência Farmacêutica, no sentido de dar à população o acesso a medicamentos considerados essenciais, utilizando ou não o SUS.
3.	Nos termos do Anexo LXXVII, art. 2º, da Portaria de Consolidação nº 5/2017, O PFPB consiste na disponibilização de medicamentos e/ou correlatos à população, pelo Ministério da Saúde, através de 'Rede Própria', constituída por Farmácias Populares, em parceria com os Estados, Distrito Federal e municípios; e pelo 'Aqui Tem Farmácia Popular', constituído por meio de convênios com a rede privada de farmácias e drogarias.
4.	Atualmente, de acordo com o Anexo LXXVII, art. 7º, da Portaria de Consolidação nº 5/2017, na modalidade 'Aqui Tem Farmácia Popular', são disponibilizados gratuitamente medicamentos para o tratamento de hipertensão, diabetes e asma. Além destes, são disponibilizados, com até 90% de desconto, medicamentos para rinite, dislipidemia, doença de Parkinson, osteoporose e glaucoma e, ainda, anticoncepcionais e fraldas geriátricas.
Auditoria do Denasus e Fase Interna da TCE
5.	A presente TCE originou-se de constatações do Departamento Nacional de Auditoria do SUS (Denasus) em auditoria concluída em 16/12/2016, com a finalidade de avaliar a execução do Programa Farmácia Popular do Brasil junto à J.A. Dias Farmácia Eireli/Farmácia Farmavila, abrangendo o período de maio de 2014 a julho de 2015, com foco no cumprimento das normas estabelecidas pela Portaria 971/MS/GM, de 15/5/2012, vigente à época, que dispõe sobre o Programa Farmácia Popular do Brasil, conforme apontado no Relatório de Auditoria 16681-MS/SGEP/Denasus, de 1/11/2016 (peça 2) .
6.	De acordo com as constatações do Denasus, o estabelecimento comercial executou ações do Programa Farmácia Popular do Brasil em desacordo com as normas estabelecidas pelo Ministério da Saúde (peça 2, p. 12) . Foram constatadas irregularidades que representavam R$ 168.371,20, relacionadas à falta de apresentação de notas fiscais comprovando as aquisições dos medicamentos dispensados no âmbito do Programa.
7.	O débito calculado para as 30 ocorrências identificadas por descumprimento das normas vigentes à época, especialmente a Portaria 971/GM/MS de 15/5/2012, foi atualizado em 22/12/2017 para o valor de R$ 222.385,90, levando o tomador de contas a concluir pela responsabilização do Sr. José Antônio Dias (CPF XXX.482.079-XX) , solidariamente com a empresa J. A. Dias Farmácia - ME (CNPJ 14.369.889/0001-93) (peça 26, p. 5-6) . A inscrição em conta de responsabilidade, no SIAFI, foi efetuada mediante a Nota de Lançamento de Sistema 2018NS0000012, de 3/1/2018 (peça 24) .
8.	Comprova-se que foi dada oportunidade de defesa aos responsáveis, em obediência aos princípios constitucionais que asseguram o direito ao contraditório e à ampla defesa, tanto no curso da auditoria como após a conclusão do relatório e da instauração da tomada de contas especial. Tendo em vista os avisos de recebimento (peças 7, 9, 11, 13 e 15) , os ofícios que constam dos autos (peça 6, 8, 10) , e a listagem das notificações emitidas (peça 12 e 14) , sem que tenha havido manifestação dos responsáveis ou comprovação do recolhimento do montante devido aos cofres públicos, o tomador de contas especial considerou subsistente o motivo que legitimou a instauração da tomada de contas especial (peça 26, p. 4) .
9.	Em 21/8/2018, a Secretaria de Controle Interno do Ministério da Transparência e Controladoria-Geral da União emitiu o relatório de auditoria 766/2018 (peça 27) , em concordância com o relatório do tomador de contas. Em atendimento ao disposto na alínea "a" do inciso II do art. 10 da Instrução Normativa/TCU 71/2012, registrou-se a morosidade para apuração dos fatos, e consequentemente, para a instauração da TCE, considerando que os recursos foram geridos entre 2014 e 2015, enquanto que a apuração conclusiva ocorreu somente ao final de 2016. Quanto ao previsto na alínea "b" do mesmo inciso II, considerou-se que as normas para instauração e desenvolvimento da tomada de contas especial foram cumpridas (peça 27, p. 2) .
10.	Com base no certificado e parecer de auditoria 766/2018, o dirigente do órgão de controle interno concluiu pela irregularidade das presentes contas (peças 28 e 29) .
11.	Em 4/9/2018, o Ministro de Estado da Saúde declarou ter tomado conhecimento das conclusões contidas no relatório e certificado de auditoria, bem como no parecer da Secretaria Federal de Controle Interno da Controladoria-Geral da União da Presidência da República, manifestando-se pela irregularidade das contas e determinando o encaminhamento do processo ao Tribunal de Contas da União (peça 30) , sendo registrada no sistema e-TCE sob número 920/2017.
Fase Externa da TCE
12.	Remetida ao TCU pelo Ministério da Saúde, a presente tomada de contas especial foi autuada, em 23/10/2018, sob o nº TC Processo 037.159/2018-6 pela Secretaria de Controle Externo de Tomada de Contas Especial (Secex-TCE) .
13.	A primeira instrução levada à efeito pela Secex-TCE (peça 32) , concluiu estarem satisfeitos os pressupostos de procedibilidade da IN TCU 71/2012, uma vez que não houve o transcurso de mais de dez anos desde o fato gerador sem que tenha havido a notificação do responsável pela autoridade administrativa federal competente, bem como o valor atualizado do débito em 1/1/2017 supera o mínimo estabelecido de R$ 100.000,00. Também, que não foram encontrados débitos imputáveis aos responsáveis em outros processos em tramitação no Tribunal.
14.	Dessa forma, concluiu a instrução inicial, por fim, que foi possível, na forma dos arts. 10, § 1º, e 12, incisos I e II, da Lei 8.443/1992 c/c o art. 202, incisos I e II, do RI/TCU, definir a responsabilidade da empresa individual J. A. Dias Eireli-ME (CNPJ 14.369.889/0001-93) , solidariamente ao seu representante legal à época da ocorrência dos fatos, Sr. José Antônio Dias (CPF XXX.482.079-XX) , e quantificar adequadamente o débito as eles atribuído, propondo, assim, a citação dos responsáveis, posicionamento esse que teve a concordância do diretor imediato e do titular da unidade técnica (peças 33 e 34) , que autorizou a citação, conforme delegação de competência conferida pelo relator, Ministro Vital do Rêgo.
EXAME TÉCNICO
Irregularidades Causadoras do Dano
15.	Cabe ressaltar, de início, que os responsáveis foram citados, solidariamente, em decorrência das seguintes irregularidades:
15.1 Responsáveis: J. A. Dias Eireli-ME (CNPJ 14.369.889/0001-93) e o Sr. José Antônio Dias (CPF XXX.482.079-XX) :
	Ocorrência: dispensações de medicamentos sem comprovação da aquisição por meio de notas fiscais;
	Dispositivos violados: arts. 23, parágrafos 2º e 3º e 39, da Portaria MS/GM 971, de 15/5/2012;
	Conduta: deixar de comprovar com as notas fiscais as aquisições dos medicamentos dispensados, quando deveria ter apresentado notas fiscais fidedignas contendo a informação da aquisição dos medicamentos dispensados pelo Programa Farmácia Popular do Brasil;
	Evidência: Constatação 457836, Relatório do Denasus 16.681 (peça 2, p. 13-22) ;
	Valor histórico: R$ 168.371,20.
Citação do Responsável
16.	Em cumprimento ao pronunciamento do titular da Secex-TCE (peça 34) , que, por delegação de competência do relator, autorizou as citações ao manifestar concordância com o encaminhamento proposto na instrução de peça 32, foram expedidos os seguintes ofícios:
	a) Ofício 3549/2018-TCU/Secex-TCE, de 13/12/2018, citando a empresa J. A. Dias Farmácia Eireli - ME (CNPJ 14.369.889/0001-93) na pessoa de seu representante legal, Sr. José Antônio Dias (CPF XXX.482.079-XX) , no endereço Avenida Martin Luther King, 38 - Jd. Farrroupilha - 87.708-130 - Paranavaí - PR (peça 35) . O AR retornou indicando a entrega da correspondência em 7/2/2019 (peça 38) .
	b) Ofício 3550/2018-TCU/Secex-TCE, de 13/12/2018, citando o Sr. José Antônio Dias (CPF XXX.482.079-XX) , no endereço Rua Pedro Miranda, 850 - Jardim Ouro Branco - 87.703-410 - Paranavaí - PR (peça 36) . O AR retornou indicando a entrega da correspondência em 6/2/2019 (peça 37) .
16.1. Ressalte-se que os ofícios foram encaminhados aos endereços constantes da base atual da Receita Federal, conforme pesquisa acostada aos autos (peças 39 e 40) , bem como o comprovante de recebimento (peça 37) atesta a notificação pessoal do responsável José Antônio Dias.
Revelia do Responsável
17.	Transcorrido o prazo regimental fixado e mantendo-se inertes os aludidos responsáveis, impõe-se que sejam considerados revéis, dando-se prosseguimento ao processo, de acordo com o art. 12, § 3º, da Lei 8.443/1992.
18.	Ao não apresentarem alegações de defesa, os responsáveis abstiveram-se de exercer o direito ao contraditório e à ampla defesa, princípios insculpidos na Constituição Federal, bem como deixaram de produzir provas da regular aplicação dos recursos sob suas responsabilidades.
19.	Conforme assentado na jurisprudência deste TCU, em sede de processos de contas, a configuração da revelia não gera presunção de veracidade das irregularidades atribuídas aos responsáveis revéis, sendo indispensável ao julgamento pela irregularidade das contas a presença de prova suficiente da fatos e condutas contrários à lei (Acórdão 4704/2014-TCU-Primeira Câmara - Rel. Min. Bruno Dantas, 2369/2013 - TCU - Primeira Câmara - Rel. Min. Benjamin Zymler, 2070/2015 - TCU - Plenário - Rel. Min. Vital do Rêgo, dentre muitos outros) .
20.	Nesse sentido, verifica-se que estão adequadamente caracterizados e lastreados em evidências os ilícitos praticados e as respectivas responsabilidades, conforme indicado nos pareceres lançados nos autos, notadamente nas conclusões do Relatório de Auditoria 16681/MS/SGEP/DENASUS (peça 2) e no levantamento dos débitos apontados conforme o Relatório Completo do Tomador de Contas Especial 20/2018 (peça 26) 
21.	Portanto, não tendo sido contestadas as imputações veiculadas nas citações efetivadas, permanecem caracterizadas as irregularidades apontadas nas conclusões do Relatório Completo do Tomador de Contas Especial e na instrução inicial lançada por esta Unidade Técnica.
Responsabilização pelo Dano
22.	Em pesquisa à base de dados de Acórdãos do TCU, localiza-se vários processos julgados referentes ao Programa Farmácia Popular do Brasil que já tiveram acórdãos publicados, a exemplos dos TCs Processo 002.874/2014-8, Processo 003.274/2013-6 e Processo 030.027/2017-9. Em todos esses processos foi considerada a responsabilização solidária do representante legal e da empresa, não se vislumbrando motivo para entendimento diverso.
23.	Em raciocínio convergente, embora não se veja de pronto no arcabouço jurídico estabelecido para o Programa Farmácia Popular do Brasil condições inequívocas para o enquadramento in totum na Súmula TCU 286, quando a pessoa jurídica de direito privado responde solidariamente com seus administradores pelos danos causados ao erário na aplicação desses recursos, entende-se cabível invocar aquele entendimento considerando uma situação fática e continuada, amparada em seguidas portarias e concertações com as farmácias participantes, caracterizando uma ação pública, com recursos públicos a elas transferidos.
24.	Em julgado mais recente (Acórdão 5.259/2018-TCU-1ª Câmara, relator Ministro Vital do Rêgo, proferido no TC Processo 030.027/2017-9) , os posicionamentos da unidade técnica, do Ministério Público Junto ao TCU e do Relator foram uníssonos por considerar o caráter convenial conferido às avenças firmadas com farmácias e drogarias privadas pelo Programa Farmácia Popular do Brasil, o que corrobora a citação da pessoa jurídica em solidariedade com a pessoa física dos seus administradores. Cita-se trecho do Voto condutor do referido Acórdão:
Com relação à matéria de fato, como bem ressaltou o MPTCU, a norma que instituiu o PFPB (art. 2º, inciso II, da Portaria 184/2011, sucedido pelo art. 2º, inciso II, Portaria 111/2016) atribuiu ao programa, expressamente, a natureza de convênio, por meio do qual é outorgado ao particular (farmácia ou drogaria integrante da rede privada) a gestão de recursos públicos. Assim, ao assumir voluntariamente o múnus público de gestão de recursos do PFPB, o particular se submete à obrigação de prestar contas, conforme disposto no artigo 70, parágrafo único, da Constituição, e, eventual responsabilização em caso mau uso dos recursos geridos, consoante dispõe o artigo 71, inciso II, da CF/1988.
Nesse contexto, compartilho o entendimento do MPTCU, no sentido de que, ao se considerar a gestão de recursos públicos no âmbito de uma pessoa jurídica de direito privado, as decisões das pessoas naturais administradoras dessa pessoa jurídica determinam a destinação a ser dada àqueles recursos públicos. Isso faz com que, além da pessoa jurídica, também seus administradores sejam obrigados, pessoalmente, a comprovar a regular aplicação dos recursos públicos submetidos às suas decisões, a exemplo do que deliberou esta Corte no Acórdão 8969/2016-TCU-Segunda Câmara (Rel. Min. Raimundo Carreiro) .
25.	Tal entendimento se aplica integralmente nos casos em que o estabelecimento comercial farmacêutico é uma Empresa Individual de Responsabilidade Limitada (Eireli) . O caso concreto tratado nesta TCE envolve o estabelecimento comercial J.A. Dias Farmácia Eireli (CNPJ 14.369.889/0001-93) , que está constituído sob a natureza jurídica de empresa individual de responsabilidade limitada (Eireli) , devendo assim ser responsabilizado, solidariamente à pessoa jurídica, a pessoa física de seu dirigente à época dos fatos, o Sr. José Antônio Dias (CPF XXX.482.079-XX) .
26.	Cabe registrar que o tomador de contas concluiu pela responsabilização da pessoa jurídica - J. A. Dias Farmácia Eireli - ME (CNPJ 14.369.889/0001-93) , solidariamente com a pessoa física de seu sócio administrador, Sr. José Antônio Dias (CPF XXX.482.079-XX) . A instrução inicial propôs a citação tanto da pessoa física quanto da pessoa jurídica responsabilizadas. Portanto, procedimentos em linha com o entendimento desta Corte de Contas.
Individualização das Condutas e Culpabilidade
27.	Em se tratando de processo em que as partes interessadas não se manifestaram acerca das irregularidades imputadas, não há elementos para que se possa efetivamente aferir e reconhecer a ocorrência de boa-fé na conduta dos responsáveis, podendo este Tribunal, desde logo, proferir o julgamento de mérito pela irregularidade das contas, conforme combinação dos §§ 2º e 6º do art. 202 do Regimento Interno do TCU.
28.	Esse entendimento está amparado nos Acórdão 133/2015-TCU-Primeira Câmara (Rel. Min. Bruno Dantas) , 2455/2015-1ª Câmara (Rel. Min. Bruno Dantas) , 3604/2015-1ª Câmara (Rel. Min. Bruno Dantas) , 5070/2015-2ª Câmara (Rel. Ministro Substituto André de Carvalho) e 2424/2015-Plenário Rel. Min Benjamin Zymler) .
29.	É razoável afirmar que era possível aos responsáveis terem consciência da ilicitude dos atos que praticaram, sendo-lhes exigível conduta diversa, no sentido de arquivar e manter arquivados, em meio físico e magnético/eletrônico, os documentos fiscais que comprovassem a aquisição dos medicamentos dispensados, tendo em vista a clareza dos normativos a que estavam vinculados na gestão do PFPB e que foram violados.
30.	Assim, devem as presentes contas ser julgadas irregulares, com a condenação em débito e aplicação de multa, com remessa de cópia dos elementos pertinentes ao Ministério Público da União, atendendo, assim, ao disposto no art. 16, § 3º, da Lei 8.443/1992 c/c o art. 209, § 7º, do Regimento Interno/TCU.
Não Ocorrência da Prescrição da Pretensão Punitiva
31.	Observa-se não ter ocorrido a prescrição da pretensão punitiva por parte do TCU que, nos termos do entendimento firmado no Acórdão 1441/2016-TCU-Plenário (Rel. Ministro Augusto Nardes) , subordina-se ao prazo geral de prescrição indicado no art. 205 do Código Civil, qual seja, dez anos contados a partir da data de ocorrência da irregularidade sancionada, nos termos do art. 189 do Código Civil.
32.	As irregularidades discutidas nesta TCE ocorreram nos exercícios de 2014 e 2015, portanto há menos de 10 anos.
33.	Diante do exposto, não há óbice para que o responsável seja apenado com a multa prevista no art. 57 da Lei 8.443/1992.
CONCLUSÃO
34.	Diante da revelia da empresa J. A. Dias Farmácia Eireli - ME (CNPJ 14.369.889/0001-93) e do Sr. José Antônio Dias (CPF XXX.482.079-XX) , e inexistindo nos autos elementos que permitam concluir pela ocorrência de boa-fé ou de outros excludentes de culpabilidade em suas condutas, propõe-se que suas contas sejam julgadas irregulares e que os responsáveis sejam condenados em débito, bem como que lhe seja aplicada a multa prevista no art. 57 da Lei 8.443/1992.
INFORMAÇÕES ADICIONAIS
35.	Informa-se que na presente data não foram encontrados débitos imputáveis aos responsáveis em outros processos em tramitação no Tribunal.
PROPOSTA DE ENCAMINHAMENTO
36.	Diante do exposto, submetem-se os autos à consideração superior, propondo:
	a) considerar revéis, para todos os efeitos, a empresa J. A. Dias Farmácia Eireli - ME (CNPJ 14.369.889/0001-93) e o Sr. José Antônio Dias (CPF XXX.482.079-XX) , dando-se prosseguimento ao processo, nos termos do art. 12, § 3º, da Lei 8.443/1992 c/c o art. 202, § 8º, do RI/TCU;
	b) com fundamento nos arts. 1º, inciso I, 16, inciso III, alíneas 'b' e 'c', da Lei 8.443/1992 c/c os arts. 19, caput, e 23, inciso III, da mesma lei, e com arts. 1º, inciso I, 209, incisos II e III, 210 e 214, inciso III, do Regimento Interno do TCU, que sejam julgadas irregulares as contas da empresa J. A. Dias Farmácia Eireli - ME (CNPJ 14.369.889/0001-93) e do Sr. José Antônio Dias (CPF XXX.482.079-XX) , condenando-os ao pagamento das quantias a seguir especificadas, com a fixação do prazo de quinze dias, a contar da notificação, para comprovarem, perante este Tribunal (art. 214, inciso III, alínea 'a', do Regimento Interno) , o recolhimento da dívida aos cofres do Fundo Nacional de Saúde, atualizadas monetariamente e acrescidas dos juros de mora, calculados a partir das datas discriminadas até a data do recolhimento, e com o abatimento de valores acaso já satisfeitos, na forma prevista na legislação em vigor;
	DATA DA OCORRÊNCIA
	VALOR ORIGINAL (R$) 

	07/07/2014
	388,12

	07/07/2014
	62,08

	31/07/2014
	523,19

	01/08/2014
	48,47

	01/09/2014
	614,91

	09/09/2014
	117,70

	01/10/2014
	1.373,86

	02/10/2014
	379,33

	03/11/2014
	1.621,74

	03/11/2014
	448,18

	28/11/2014
	1.030,29

	01/12/2014
	4.025,02

	14/01/2015
	9.937,03

	14/01/2015
	3.681,10

	09/02/2015
	5.446,87

	09/02/2015
	13.744,34

	03/03/2015
	14.104,80

	03/03/2015
	5.821,62

	02/04/2015
	14.561,21

	02/04/2015
	6.842,50

	05/05/2015
	15.670,19

	05/05/2015
	7.683,63

	12/06/2015
	14.874,39

	15/06/2015
	5.933,76

	03/07/2015
	13.927,87

	06/07/2015
	5.233,10

	05/08/2015
	11.438,78

	06/08/2015
	4.518,43

	31/08/2015
	3.103,51

	31/08/2015
	1.215,18

	c) aplicar à empresa J. A. Dias Farmácia Eireli - ME (CNPJ 14.369.889/0001-93) e ao Sr. José Antônio Dias (CPF XXX.482.079-XX) , individualmente, a multa prevista no art. 57 da Lei 8.443/1992 c/c o art. 267 do Regimento Interno, com a fixação do prazo de quinze dias, a contar da notificação, para comprovarem, perante este Tribunal (art. 214, inciso III, alínea 'a', do Regimento Interno) , o recolhimento das dívidas aos cofres do Tesouro Nacional, atualizadas monetariamente desde a data do acórdão que vier a ser proferido até a do efetivo recolhimento, se for paga após o vencimento, na forma da legislação em vigor;
	d) autorizar, desde logo, nos termos do art. 28, inciso II, da Lei 8.443/1992 c/c o art. 219, inciso II, do RI/TCU, a cobrança judicial das dívidas caso não atendidas as notificações;
	e) autorizar, desde logo, com fundamento no art. 26, da Lei 8.443/1992 c/c o art. 217, do Regimento Interno do TCU, caso seja do interesse dos responsáveis, o parcelamento da dívida em até 36 parcelas, incidindo, sobre cada uma, os encargos legais devidos, sem prejuízo de alertá-los de que, caso optem por essa forma de pagamento, a falta de comprovação do recolhimento de qualquer parcela implicará o vencimento antecipado do saldo devedor, nos termos do art. 26, parágrafo único, e 59, da Lei 8.443/1992 c/c o art. 217, § 2º, do Regimento Interno do TCU;
	f) encaminhar cópia da deliberação que vier a ser proferida, bem como do relatório e do voto que a fundamentarem, ao Procurador-Chefe da Procuradoria da República no Paraná, nos termos do § 3º do art. 16 da Lei 8.443/1992 c/c o § 7º do art. 209 do Regimento Interno do TCU, para adoção das medidas cabíveis, e comunicar-lhe que o relatório e o voto que a fundamentarem podem ser acessados por meio do endereço eletrônico www.tcu.gov.br/acordaos e que, caso haja interesse, o Tribunal pode enviar-lhe cópia desses documentos sem qualquer custo.
	
	É o relatório.

não há.

Procurador Júlio Marcelo de Oliveira.

TOMADA DE CONTAS ESPECIAL. PROGRAMA FARMÁCIA POPULAR. PREJUÍZOS DECORRENTES DA PRÁTICA DE ATOS NÃO CONSENTÂNEOS À LEGISLAÇÃO DO PROGRAMA. IRREGULARIDADE DAS CONTAS, CONDENAÇÃO EM DÉBITO E APLICAÇÃO DE MULTA.

TOMADA DE CONTAS ESPECIAL (TCE)

Secretaria de Controle Externo de Tomada de Contas Especial (SecexTCE).

Em exame, tomada de contas especial (TCE) instaurada pelo Fundo Nacional de Saúde/Ministério da Saúde (FNS/MS) , em desfavor da empresa J. A. Dias Farmácia Eireli (Farmácia Farmavila) - (14.369.889/00001-93) , solidariamente com seu representante legal, Sr. José Antônio Dias (958.482.079-68) , em razão da aplicação irregular dos recursos do Sistema Único de Saúde (SUS) no âmbito do Programa Farmácia Popular do Brasil - Aqui Tem Farmácia Popular, nos exercícios de 2014 e 2015.
Auditoria realizada pelo Denasus identificou que o referido estabelecimento comercial causou prejuízo ao referido programa, em decorrência de práticas contrárias às normas estabelecidas pelo Ministério da Saúde, no que tange à falta de apresentação de notas fiscais comprovando as aquisições dos medicamentos dispensados no âmbito do Programa.
O dano apurado pelo órgão de fiscalização foi da ordem de R$ 168.371,20, em valores históricos.
A responsabilização solidária da pessoa jurídica com a pessoa física de seus sócios administradores encontra amparo no Acórdão 5259/2018-TCU-Primeira Câmara, de minha relatoria.
Tanto a sociedade empresarial, como o Sr. José Antônio Dias foram instados por este Tribunal a apresentarem alegações de defesa, conforme avisos de recebimento (peças 37 e 38) . Por sua vez, os responsáveis quedaram-se inertes, restando caracterizada suas revelias, nos termos do art. 12, § 3º, da Lei 8.443/1992.
A unidade técnica propôs, em uníssono, o julgamento pela irregularidade de suas contas, a condenação no débito apurado e a aplicação de multa.
O MPTCU, neste ato representado pelo Procurador Júlio Marcelo de Oliveira, anuiu à proposta de mérito da unidade técnica.
De início, entendo que a responsabilização deva recair sobre a pessoa física do empresário, posto que as empresas individuais não possuem personalidade jurídica, conforme entendimento constante do voto condutor do Acórdão 2737/2013-TCU-Plenário (Rel. Min. José Jorge) .
Dessa forma, afasto da relação processual a empresa individual J. A. Dias Farmácia Eireli (Farmácia Farmavila) - (14.369.889/00001-93) .
Com relação ao Sr. José Antônio Dias (958.482.079-68) , aplico-lhe os efeitos da revelia previstos no art. 12, § 3º, da Lei 8.443/1992. 
No mérito, acompanho as manifestações precedentes, cujas análises adoto como minhas razões de decidir. De fato, restam caracterizadas as irregularidades apontadas, relacionadas aos prejuízos decorrentes do descumprimento das regras do Programa Farmácia Popular, e a responsabilidade do agente envolvido, que se utilizaram de recursos públicos sem a apresentação de sua regular aplicação.
Não está caracterizada nos autos a prescrição da pretensão punitiva deste Tribunal, motivo pelo qual proponho também a aplicação da multa prevista no art. 57 da Lei 8.443/1992. De fato, as irregularidades discutidas nestes autos ocorreram nos exercícios de 2014 e 2015 e o ato que determinou a citação foi expedido em 4/12/2018 (peça 34) , antes, portanto, do interregno de dez anos previsto no art. 205 do Código Civil, utilizado subsidiariamente por este Tribunal, conforme Acórdão 1441/2016-TCU-Plenário.
	Dessa forma, face à inexistência nos autos de documentos que afastem as irregularidades apontadas nestes autos, acompanho a proposta de encaminhamento oferecida pela unidade técnica, com apoio do MPTCU, e VOTO pela adoção da minuta de acórdão que trago à consideração deste colegiado.
TCU, Sala das Sessões Ministro Luciano Brandão Alves de Souza, em 1 de outubro de 2019.
Ministro VITAL DO RÊGO 
Relator